臺灣高等法院臺南分院交通事件裁定　　　100年度交抗字第4號
抗　告　人
即受處分人　謝承達
上列抗告人因聲明異議案件，不服臺灣雲林地方法院中華民國99
年12月31日裁定（99年度交聲字第229號）提起抗告，本院裁定
如下：
    主  文
抗告駁回。
    理  由
一、本件抗告意旨略以：抗告人當時因風大使得綁在帆布的橡皮
    筋斷裂，因擋住視線，又怕造成危險，才緊急臨時停車處理
    ，又有駕照才能維持家裡的生活，為此提起抗告，請求撤銷
    原裁定，另為較輕之處分云云。
二、按汽車駕駛人，駕駛汽車有違反道路交通安全規則、第33條
    之管制規則，因而肇事致人死亡，吊銷其駕駛執照，道路交
    通管理處罰條例第61條第1項第4款定有明文。又橋樑，不得
    臨時停車；機車優先車道標線，係機器腳踏車優先行駛之車
    道，其他車種除起步、準備停車、臨時停車或轉向外，不得
    橫跨或占用行駛道路，道路交通安全規則第111條第1項第1
    款、交通標誌標線設置規則第174條之1第1項亦有明定。
三、經查：
(一)、抗告人即受處分人謝承達於民國98年11月22日下午3時10分
    許，駕駛車牌號碼IR-778號營業大貨車（下稱本案大貨車）
    ，於雲林縣西螺鎮台1線北上第225.9公里處車道，因本案大
    貨車上之帆布橡皮筋斷裂而遮蔽駕駛人視線，故受處分人臨
    時停車於溪州大橋並欲重新固定帆布，而有「違反道路交通
    安全規則第111條第1項第1款，在橋樑上臨時停車，因而肇
    事致人（盧廷傳）死亡」之違規乙節，有雲林縣警察局98年
    12月13日雲警交字第KAI038208號舉發違反道路交通管理事
    件通知單、原處分機關99年11月5日雲監裁字第裁72-KAI03
    8208號違反道路交通管理事件裁決書各1份在卷可稽，亦為
    受處人所不爭執，此部分應堪信為實在。
(二)、又查受處分人因上開交通違規事件，另涉犯刑法第276條第2
    項過失致死罪嫌之事實，業經原法院於99年9月13日以99年
    度交訴字第19號判決異議人犯業務過失致死罪，處有期徒刑
    8月，嗣受處分人不服提起上訴，復經本院以99年度交上訴
    字第979號刑事判決駁回上訴，緩刑二年在案，有本院99年
    度交上訴字第979號刑事判決1件在卷可稽。而上開刑事判決
    理由即認定：「本件被告係考領有職業聯結車駕駛執照之駕
    駛人（見98年度相字第897號第29至30頁），其對於上開規
    定應知之甚詳，且事發當時天候為晴天、光線為日間自然光
    線、路面乾燥、無缺陷、無障礙物及視距良好，有道路交通
    事故調查報告表(一)在卷足憑（見上開偵查卷第15頁），是就
    現場情形而言，並無不能注意之情事，竟為圖一時之便，而
    疏未注意及此，將其所駕駛之前開大貨車違規臨時停放在溪
    州大橋之機車優先道上，並占用部分機車優先道，妨礙機車
    通行，致被害人盧廷傳所騎乘之機車行經該路段時，亦未注
    意車前狀況，自後追撞靜態停放之被告貨車，致發生本件車
    禍，足認被告之行為有過失。而本案經送臺灣省嘉雲區車輛
    行車事故鑑定委員會鑑定結果：被害人盧廷傳駕駛輕型機車
    ，未注意車前狀況，撞及占用部分機車優先道之臨時停車，
    為肇事主因；被告駕駛營業大貨車，於橋樑上、占用部分機
    車優先道臨時停車綁帆布不當，妨礙機車通行，為肇事次因
    ，此有該委員會99年3月30日嘉雲鑑990108字第0995801134
    號函附鑑定意見書在卷足憑（見99年度相字第65號卷第5至8
    頁），亦同此認定。則本件被害人盧廷傳因本件車禍受傷死
    亡，而被告對於本件車禍之發生有前揭過失，被告之過失行
    為與被害人盧廷傳之死亡結果間具有相當因果關係，亦堪認
    定。又被害人就本件車禍之發生雖亦與有過失，惟此僅係合
    併為本件車禍發生之原因，並不得據此解免被告過失刑責之
    成立。」乙節，足見受處分人在上開時間於雲林縣西螺鎮台
    1線北上第225.9公里處車道，因本案大貨車上之帆布橡皮筋
    斷裂而遮蔽駕駛人視線，故受處分人臨時停車於溪州大橋並
    欲重新固定帆布，並因而肇事致被害人盧廷傳因本件交通違
    規事件受傷死亡，實堪認定。
(三)、另按行政罰法第26條規定：「一行為同時觸犯刑事法律及違
    反行政法上義務規定者，依刑事法律處罰之。但其行為應處
    以其他種類行政罰或得沒入之物而未經法院宣告沒收者，亦
    得裁處之。」「前項行為如經不起訴處分或為無罪、免訴、
    不受理、不付審理之裁判確定者，得依違反行政法上義務規
    定裁處之」，此即所謂一事不二罰原則。因此一行為同時觸
    犯刑事法律及違反行政法上義務規定時，由於刑罰（包括自
    由刑、罰金刑）與行政罰（罰鍰）同屬對不法行為之制裁，
    而刑罰之懲罰作用較強，故依刑事法律處罰，即足資警惕時
    ，實無一事二罰再處行政罰之必要，且刑事法律處罰，由司
    法機關依法定程序為之，較符合正當法律秩序，應予優先適
    用，但罰鍰以外之沒入或其他種類行政罰（指裁罰性之不利
    處分，包括剝奪或消滅資格、權利之吊銷證照處分），因兼
    具維護公共秩序之作用，為達行政目的，行政機關仍得併予
    裁處。故原處分機關依道路交通管理處罰條例第62條第4項
    、第67條第3項規定，裁罰異議人吊銷駕駛執照，1年內禁考
    之部分，核異議人所受徒刑之目的不同、種類殊異，乃為達
    維護用路權人生命、身體安全之裁罰性不利處分，屬行政罰
    法第26條第1項但書所稱其他種類行政罰，仍應依法裁處之
    。
四、本院經核，原審以受處分人確有違反道路交通安全規則第11
    1條第1項第1款，在橋樑上臨時停車，因而肇事致盧廷傳死
    亡之違規行為，依道路交通管理處罰條例第61條第1項第4款
    、第67條第3項規定，對異議人裁處吊銷駕駛執照、1年內禁
    考之處分，於法有據，據此駁回抗告人此部分異議之聲請，
    並無不合。抗告意旨猶執前詞再事爭執，因而指摘原裁定不
    當，為無理由，應予駁回。
五、據上論斷，應依道路交通事件處理辦法第25條、刑事訴訟法
    第412條，裁定如主文。
中    華    民    國  100    年     2     月    14    日
                  刑事第四庭    審判長法  官  吳志誠
                                      法  官  羅心芳
                                      法  官  吳森豐
以上正本證明與原本無異。
不得再抗告。
                                      書記官  岑  玢
中    華    民    國  100    年     2     月    14    日